【裁判字號】    99,易,143
【裁判日期】    990413
【裁判案由】    妨害風化
【裁判全文】
臺灣桃園地方法院刑事判決               99年度易字第143號
公  訴  人  臺灣桃園地方法院檢察署檢察官 
被      告  丁○○
上列被告因妨害風化案件，經檢察官聲請以簡易判決處刑（98年
度偵字第1485號），本院簡易庭認不宜以簡易判決處刑（98年度
桃簡字第1906號），改依通常程序審理，判決如下：
    主  文
丁○○散布猥褻之影像，處有期徒刑參月，如易科罰金，以新臺
幣壹仟元折算壹日。
    事  實                                
一、丁○○基於散布猥褻影像之犯意，於民國97年3 月12日下午
    5 時10分許，在臺北市○○區○○路附近某不詳處所，利用
    其申辦使用之門號0000000000號行動電話，以發送圖片即多
    媒體簡訊之方式，將含有裸露男性生殖器官照片並加註文字
    「喜歡嗎」，此一客觀上足以引起一般人厭惡感、羞恥感之
    簡訊，傳送至不認識之己○○所使用門號0000000000號行動
    電話、乙○○所使用門號0000000000號行動電話、甲○○所
    使用門號0000000000號行動電話、丙○○所使用門號
    0000000000號行動電話、戊○○所使用門號0000000000號行
    動電話內，供上開使用行動電話之己○○、乙○○、甲○○
    、丙○○、戊○○接收該則含有猥褻影像之簡訊後得以開啟
    瀏覽觀看，嗣己○○在桃園縣桃園市○○路附近接收該則簡
    訊後並開啟瀏覽觀看，因產生厭惡、羞恥之感而至桃園縣政
    府警察局桃園分局武陵派出所報案，經警循線查悉上情。
二、案經被害人己○○訴由桃園縣政府警察局桃園分局移請臺灣
    桃園地方法院檢察署檢察官偵查後聲請簡易判決處刑，本院
    認不宜以簡易判決處刑，改依通常程序審理之。
    理  由
壹、程序部分：
一、按檢察官聲請以簡易判決處刑之案件，經法院認為有刑事訴
    訟法第451 條之1 第4 項但書之情形者，應適用通常程序審
    判之，同法第452 條定有明文，經查，本件被告丁○○被訴
    妨害風化一案，本院認檢察官之聲請有刑事訴訟法第451 條
    之1 第4 項但書第1 款所定之事由，不宜以簡易判決處刑，
    爰依刑事訴訟法第452 條之規定，改依通常程序審判之。
二、次按現行刑事訴訟法為保障被告之反對詰問權，排除具有虛
    偽危險性之傳聞證據，以求實體真實之發見，於該法第159
    條第1 項明定被告以外之人於審判外之言詞或書面陳述，除
    法律有規定者外，不得作為證據。而刑事訴訟法第159 條之
    1 至159 條之4 有傳聞法則之例外規定，按被告以外之人於
    偵查中向檢察官所為之陳述，除顯有不可信之情況者外，得
    為證據；除顯有不可信之情況外，從事業務之人於業務上或
    通常業務過程所須製作之紀錄文書、證明文書，得為證據；
    被告以外之人於審判外之陳述，雖不符前4 條之規定，而經
    當事人於審判程序同意做為證據，法院審酌該言詞陳述或書
    面陳述做成時之情況，認為適當者，亦得為證據。當事人、
    代理人或辯護人於法院調查證據時，知有第159 條第1 項不
    得為證據之情形，而未於言詞辯論終結前聲明異議者，視為
    有前項之同意，刑事訴訟法第159 條之1 第2 項、第159 條
    之4 第2 款、第159 條之5 第1 項、第2 項規定甚明。茲就
    本件判決所引用之證據分述如下：
  (一)證人即告訴人己○○於檢察官訊問時所為之證述、證人李國
    陽、林英夫於檢察官訊問時所為之證述，均為被告以外之人
    於偵查中向檢察官所為之陳述，經查無顯有不可信之情況，
    又被告丁○○及檢察官於本案言詞辯論終結前均未曾聲明異
    議，本院認上開證述做成之情況為適當，均得為證據。
  (二)臺灣大哥大股份有限公司（以下稱臺灣大哥大公司）雙向通
    聯調閱查詢單1 份，係從事業務之人於業務上或通常業務過
    程所須製作之紀錄文書、證明文書，經查無顯有不可信之情
    況，又被告丁○○及檢察官於本案言詞辯論終結前均未曾聲
    明異議，本院認該書面陳述做成之情況為適當，揆諸上揭規
    定，亦得為證據。
  (三)桃園縣政府警察局桃園分局武陵派出所所為證人即告訴人己○○調查筆錄1 份、臺灣士林地方法院檢察署97年度偵字第
    3186號起訴書1 份、中華電信資料查詢及臺灣大哥大資料查
    詢電話號碼0000000000號、0000000000號、0000000000號、
    0000000000號分別屬於林英夫、林文賢、李國陽、盧正明申
    辦使用之申辦使用資料2 份、臺灣大哥大公司98年10月22日
    法大字第098137597 號函暨函覆門號0000000000號、
    0000000000號、0000000000號、0000000000 號 行動電話基
    本資料查詢1 份、本院98年10月8 日辦理刑事案件電話紀錄
    查詢表1 份、本院99年2 月11日辦理刑事案件電話紀錄查詢
    表1 份、臺南縣警察局永康分局98年11月16 日 南縣永警偵
    字第0980024676號函2 紙、宜蘭縣政府警察局羅東分局所為
    證人丙○○調查筆錄1 份、雲林縣政府警察局虎尾分局土庫
    分駐所所為證人甲○○調查筆錄1 份，均為被告以外之人於
    審判外所為之陳述，然被告丁○○及檢察官均並未就以上證
    據有所爭執，且迄於言詞辯論終結前，就上開證據部分均表
    示「沒有意見」而未主張有何刑事訴訟法第159 條第1 項不
    得為證據之情形，是應認均已同意作為證據，復經本院審酌
    後，認無不適當之情形，揆諸前揭規定，自均得為本案證據
    。
  (四)另桃園縣政府警察局桃園分局武陵派出所員警所拍攝本件被
    告傳送猥褻影像簡訊之手機翻拍照片2 張等證據，係傳達照
    相當時現場情況，而透過照片傳達的情形與現場真實情形，
    在內容上的一致性，透過機械的正確性來加以保障，換言之
    ，照片並不存在人對現實情形的知覺、記憶所經常發生的表
    現錯誤，是照片之性質亦非供述證據，並無傳聞法則之適用
    ，且於此亦別無證據證明上開資料有經偽造變造之情形，又
    本案被告丁○○及檢察官於本案言詞辯論終結前未曾對上開
    證據聲明異議而同意做為證據，是前開照片，均具證據能力
    ，合先敘明。
貳、實體部分：
一、訊據被告丁○○固不否認有申請門號0000000000號行動電話
    使用之事實，然矢口否認有上揭犯行，辯稱：上開行動電話
    係擺放在其所經營之寵物店內，供店長或員工聯絡上游進貨
    廠商使用，伊開設之寵物店店址分別在臺北市○○區○○路
    上及臺北市○○區○○路上，伊並無以手機發送圖片簡訊之
    方式傳送含有本件猥褻影像簡訊之犯行云云。
二、惟查：
   (一)上揭犯罪事實，業據證人即告訴人己○○於警詢、偵訊及
     本院審理時均證述甚詳（見偵卷第4 頁至第5 頁、第27頁
     至第28頁、本院99年度易字第143 號卷第12頁至第13頁背
     面），復有裸露男性生殖器官影像之簡訊翻拍相片2 張（
     見偵卷第7 頁），以及臺灣大哥大公司門號0000000000號
     行動電話於97年3 月12日之通聯調閱查詢單1 份（見偵卷
     第8 頁至第12頁）在卷可稽，參諸證人即告訴人己○○證
     稱並不認識門號0000000000之使用者即被告丁○○，亦未
     曾與該門號聯繫過，是被告丁○○所申辦之門號
     0000000000 號 行動電話，確有於97年3 月12日下午5 時
     10分許傳送含有裸露男性生殖器官之猥褻影像簡訊至不認
     識之證人即告訴人己○○門號0000000000號手機內，以及
     傳送至證人乙○○申辦之門號0000000000號、證人甲○○
     申辦之門號0000000000號、證人丙○○申辦之門號
     0000000000號、證人戊○○申辦之門號0000000000號手機
     內，此部分事實先堪認定。
   (二)被告固辯稱本件案發時上開門號0000000000號行動電話係
     擺放於寵物店內供店長或員工使用，並非由其所使用等語
     ，然查被告申辦之門號0000000000號行動電話先後於97年3
     月12日下午5 時25分、5 時34分許，有與門號0000000000
     號行動電話通聯之紀錄，以及於同日晚間7 時41分許、8
     時20分許，有與門號0000000000號行動電話通聯之紀錄，
     經查詢上開通聯之門號分別係證人林英夫及李國陽所申辦
     使用，此有中華電信資料查詢及臺灣大哥大資料查詢電話
     號碼0000000000號、0000000000號申辦使用資料2 份（見
     偵卷第43頁至第44頁）附卷可參，其中證人林英夫係被告
     設立之柴犬俱樂部會員，經常與被告聯繫養狗及比賽事宜
     ，證人李國陽則係被告寵物店之上游供貨廠商，被告均係
     親自與其聯繫供應狗飼料事宜等情，亦分經證人林英夫及
     證人李國陽於檢察官偵訊時具結證述明確（見偵卷第51頁
     至第53頁），此部分事實並經被告於98年4 月24日於檢察
     官訊問時供認在卷（見偵卷第62頁至第63頁），是證人林
     英夫及證人李國陽均具結證稱上開97年3 月12日下午5 時
     25分、5 時34分，及同日晚間7 時41分許、8 時20分許之
     通聯紀錄應係被告本人與渠等2 人之通話紀錄無疑；觀之
     被告與證人即被告友人林英夫、李國陽之通話時間，分別
     係本件案發（即97年3 月12日5 時10分許）後10餘分鐘及2
     小時許之時間內，且被告與證人林英夫、李國陽通話之基
     地台位置係在臺北市北投區○○○路○段149 至155 號9樓
     頂、臺北市○○區○○路221 號2 樓頂，臺北市○○區○○路110 號2 樓頂一帶，此有前開臺灣大哥大公司通聯調
     閱查詢單1 份（見偵卷第10頁至第12頁），核與被告本件
     以手機傳送猥褻影像簡訊時之基地台位置係在臺北市○○
     區○○路36之22號11樓頂屋突電梯機房地理位置相近，此
     有臺灣大哥大公司98年10月22日法大字第098137597 號書
     函內文：「說明二、貴單位所查詢門號0000000000於97年3
     月12日17點10分30秒之基地台地址為：臺北市○○區○○
     路36之22號11樓頂屋突電梯機房。」（見本院98年度桃簡
     字第1906號卷第9 頁）附卷為憑，足證被告於本件案發時
     ，門號0000000000號行動電話係由被告所使用乙節，已堪
     認定。
   (三)再依前開所述，被告於97年3 月12日下午5 時10分許以手
     機傳送本件含有猥褻影像之簡訊，基地台位置係位於臺北
     市○○區○○路一帶，及被告申辦使用之門號0000000000
     號行動電話於97年3 月12日下午5 時25分許、5 時34分許
     發話給證人林英夫申辦使用之門號0000000000號行動電話
     、於同日晚間7 時41分許、8 時20分許發話、受話予證人
     李國陽申辦使用之門號0000000000行動電話時，基地台位
     置亦均係位在臺北市北投區○○○路○段及泉源路一帶，
     有前開臺灣大哥大98年10月22日法大字第098137597 號書
     函以及通聯調閱查詢單在卷足稽，此與被告所辯稱案發時
     可能係將其門號0000000000號之行動電話置放在其所經營
     之位於臺北市士林區或臺北市中正區寵物店內，而由寵物
     店之不詳店長、員工，因使用門號0000000000號行動電話
     作生意使用，並可能因此由該不詳人傳送本件猥褻影像之
     簡訊乙情，並不相符，難認被告前開所辯可採。況被告經
     檢察官及本院當庭多次命其提供案發當日可能使用前開門
     號之員工資料，以供檢察官及本院傳喚調查，然被告均無
     法提供相關資料供參，益徵被告辯稱該門號0000000000號
     行動電話係交由員工使用乙詞，顯為臨訟卸責之詞，不足
     採信。
   (四)綜上，本件被告所申辦之門號0000000000號行動電話有於
     97年3 月12日下午5 時10分許傳送含有裸露男性生殖器官
     影像之猥褻簡訊至證人即告訴人己○○所使用之手機內，
     同時並發送該則簡訊至乙○○申辦使用之門號0000000000
     號、甲○○申辦使用之門號0000000000號、丙○○申辦使
     用之門號0000000000號、戊○○申辦使用之門號
     0000000000號行動電話內，且被告既於案發時間相隔僅10
     餘分鐘之際及同日晚間7 時41分許及8 時20分許，均在臺
     北市北投區○○○路○段與泉源路一帶使用該門號與證人
     即被告友人林英夫、李國陽通話，是本件案發時，門號
     0000000000號行動電話係為被告所使用，足認被告確有於
     97年3 月12日下午5 時10分許以手機傳送圖片簡訊之方式
     散布本件猥褻影像供不特定人觀覽之犯行，被告上開辯詞
     均非可採，本件事證已臻明確，被告犯行堪以認定，應予
     依法論科。
   (五)另證人乙○○、甲○○、丙○○、戊○○雖均於本院審理
     時具結證稱並未曾於97年3 月12日間收受任何含有猥褻照
     片、影像或文字之簡訊（見本院99年易字第143 號卷第55
     頁至第61頁），然被告有本件散布猥褻影像之犯行已認定
     如上，被告既以發送圖片即多媒體簡訊之方式傳送本件含
     有猥褻影像之簡訊至不特定多數人所申辦使用之行動電話
     門號內，被告散布猥褻影像之行為業已成立，至證人即被
     害人等是否悉數以渠等之手機收受該則簡訊，或證人即被
     害人等有無操作渠等手機以開啟瀏覽觀看該則簡訊，均無
     礙被告成立本件散布猥褻影像之犯行，併予敘明之。
三、再按刑法第235 條第1 項規定所謂散布、播送、販賣、公然
    陳列猥褻之資訊或物品，或以他法供人觀覽、聽聞之行為，
    係指對「含有暴力、性虐待或人獸性交等而無藝術性、醫學
    性或教育性價值之猥褻資訊或物品為傳布」，或對「其他客
    觀上足以刺激或滿足性慾，而令一般人感覺不堪呈現於眾或
    不能忍受而排拒之猥褻資訊或物品，未採取適當之安全隔絕
    措施而傳布」，使一般人得以見聞之行為；所稱猥褻之資訊
    、物品，其中「猥褻」雖屬評價性之不確定法律概念，然所
    謂猥褻，指客觀上足以刺激或滿足性慾，其內容可與性器官
    、性行為及性文化之描繪與論述聯結，且須以引起普通一般
    人羞恥或厭惡感而侵害性的道德感情，有礙於社會風化者為
    限（司法院大法官釋字第617 號解釋文意旨參照）。經查，
    本件被告丁○○以行動電話傳送圖片簡訊之方式所傳送之影
    像，係為裸露男性生殖器官之相片，依一般社會通念，已足
    以刺激、滿足或挑起他人性慾，並使一般人產生羞恥感或厭
    惡感，參照前開司法院大法官釋字第617 號解釋之意旨，應
    屬刑法第235 條第1 項之猥褻影像無誤。又被告將上開猥褻
    影像，利用手機傳送圖片即多媒體簡訊之方式傳送予不特定
    多數人所申辦使用之行動電話門號內，任由收受該則簡訊之
    人均可操作手機接收該則簡訊後開啟瀏覽該猥褻之影像，足
    認被告並未採取適當之安全隔絕措施，故核被告丁○○所為
    ，係犯刑法第235 條第1 項之散布猥褻影像罪。被告基於散
    布之犯意，於複製猥褻影像之電子訊號後，進而以發送簡訊
    之方式將該猥褻影像傳送至不特定人所使用之行動電話門號
    內以供人觀覽並散布之，其製造及供人觀覽猥褻圖畫之低度
    行為，均為散布之高度行為所吸收，不另論罪。
四、爰審酌被告丁○○前曾因妨害自由案件，以手機發送淫穢語
    句之簡訊，而經臺灣士林地方法院以97年度簡字第426 號判
    決判處拘役50日、緩刑2 年確定，此有臺灣高等法院被告前
    案紀錄表1 份附卷可佐，素行非佳，其再犯本件利用手機發
    送圖片即多媒體簡訊之方式，散布含有裸露男性生殖器官之
    猥褻影像至不特定多數人所申辦使用之行動電話門號內，供
    不特定人均可操作渠等之手機以開啟該則簡訊並觀覽之，已
    足危害社會善良風俗，且被告犯後猶狡詞否認本件犯行，難
    認其犯後有何悔悟之意，兼衡其犯罪之動機、目的、所散布
    之猥褻影像數量等一切情狀，量處如主文所示之刑，並依刑
    法第41條第1 項前段之規定諭知易科罰金之折算標準。
五、又刑法第235 條第3 項固規定，前2 項之文字、圖畫、聲音
    或影像之附著物及物品，不問屬於犯人與否，沒收之。然此
    所謂「附著物」，乃指如刊印猥褻文字、圖畫之書籍、雜誌
    、印刷品，聲音之附著物如錄音帶或唱片，影像之附著物如
    影片、膠捲、錄影帶、磁碟帶、ＣＤ片等，即泛指所有猥褻
    之文字、圖畫、聲音或影像得附著之物均屬之，核其性質，
    當以物理上具體存在之有體物為要件，是可傳送或顯現上開
    猥褻之文字、圖畫、聲音或影像之網路電訊無體物，應非屬
    該法所指之附著物。本件被告丁○○以手機傳送之圖片即多
    媒體簡訊係屬一數位影像檔，為電磁記錄，並非得以附著之
    有體物，性質上無從依前開規定予以沒收。至卷附含有猥褻
    影像內容之紙本資料，乃警員基於偵辦案件所需，透過照相
    翻拍之方式而將該數位電磁紀錄轉換成書面列印之證據資料
    ，亦非上開法律規定應予沒收之「附著物及物品」，附此敘
    明。
六、據上論斷，應依刑事訴訟法第452 條、第299 條第1 項前段
    ，刑法第235 條第1 項、第41條第1 項前段，刑法施行法第
    1 條之1 第1 項、第2 項前段，判決如主文。
本案經檢察官許鈺茹到庭執行職務。
中    華    民    國    99    年    4     月    13    日
          臺灣桃園地方法院刑事第二庭
                        審判長法  官  徐培元

                              法  官  黃裕民

                              法  官  張詠惠
以上正本證明與原本無異。
如不服本判決，應於判決送達後10日內向本院提出上訴狀（應附
繕本），上訴於臺灣高等法院。
                              書記官  陳雅婷
中    華    民    國    99    年    4     月    15    日
附錄本案論罪科法條：
刑法第235條第1項：
散佈、播送或販賣猥褻之文字、圖畫、聲音、影像或其他物品，
或公然陳列，或以他法供人觀覽、聽聞者，處2 年以下有期徒刑
、拘役或科或併科3 萬元以下罰金。

司法院資訊處製作；財團法人民間司法改革基金會備份。
